最高法院刑事判決　　　　　　　　　　　　　　　九十一年度台上字第六二一０號
　　上　訴　人　台灣高等法院台中分院檢察署檢察官
　　被　　　告　甲○○
右上訴人因違反槍砲彈藥刀械管制條例案件，不服台灣高等法院台中分院中華民國九
十一年七月三十日第二審更審判決（九十一年度上更(一)字第一五七號，起訴案號：台
灣台中地方法院檢察署八十七年度偵字第二一七三四號），提起上訴，本院判決如左
：
    主  文
原判決撤銷，發回台灣高等法院台中分院。
    理  由
本件原判決以公訴意旨略稱：被告甲○○於民國八十四年間，未經許可而無故持有制
式九二手槍，具殺傷力仿半自動手槍改造玩具手槍各一把及供上述手槍用制式子彈十
三顆、具殺傷力改造子彈二顆，並將之藏放在台中縣大雅鄉○○村○○路七十六巷二
十九號地下室停車場內。至八十七年十月六日二十一時十分，甲○○在台中縣大雅鄉
○○村○○路大華國中前因毒品案（另案偵辦）為警查獲，供出上揭槍枝、子彈而在
台中縣大雅鄉○○村○○路七十六巷二十九號地下室停車場內查獲該槍枝、子彈並扣
案，因認被告涉犯槍砲彈藥刀械管制條例第七條第四項、第十一條第四項、第十二條
第四項之罪嫌云云。經審理結果，認為不能證明被告犯罪，因而撤銷第一審論處被告
以未經許可寄藏手槍，累犯罪刑之判決，改判諭知該被告無罪，雖非無見。
惟查：（一）審理事實之法院對於被告有利及不利之證據，應一律注意，詳為調查，
綜合全案證據資料，本於經驗法則以定其取捨，並將取捨證據及得心證之理由於判決
內詳為說明。故證據雖已調查，而事實仍欠明暸，尚有其他客觀上為認定事實、適用
法律基礎之證據並未調查，仍難遽為被告有利或不利之認定；如有應調查之證據未予
調查，率行判決，其判決當然為違背法令。查原審以被告辯稱：查扣之槍、彈為劉少
華所藏放之言，可予採信，而為被告有利之認定。惟按被告於警訊及偵查中均供稱：
槍彈係伊友人「劉性華」於八十四年間所藏放（詳偵查卷第十一頁反面、第十五頁、
第二十四頁反面），於第一審法院審理時則稱：「該批槍枝係『劉少華』藏放的，『
劉少華』借給張忠益時，被我聽到的」、「當時我在張忠益家坐，聽到『劉少華』跟
張忠益說他有兩把槍放在地下室之變電箱內」（詳第一審卷第三十四頁、第四十八頁
反面）等語，則被告所指之人究係「劉性華」或「劉少華」？張忠益又係何人？其是
否有向所謂「劉性華」或「劉少華」者借槍而藏放上址？而此均與認定被告所辯上情
是否與事實相符有關，自有調查之必要，雖證人即查獲之警員洪吉慶證稱：「劉少華
」有調過口卡，已經死亡等語，惟被告所稱之人係「劉性華」或「劉少華」尚且不明
，自不足為判斷之依據。而依被告及證人蔡居添所言，並參諸卷附之送達證書，所謂
張忠益者既確有其人（見上訴卷第四十八頁反面、第六十六｜一頁），自應傳訊到庭
調查，以究明其有無向「劉少華」借槍？係其單獨或與被告共同持有寄藏？原審並未
調查，已有應於審判期日調查之證據未予調查之違法；且張忠益既未經到庭訊問，原
審竟復於判決理由中謂「……是蔡居添因而為與『證人張忠益』不同之證詞亦不違常
情，難因之即為不利被告之證據」云云（見原判決第五頁末三至二行），亦與卷證資
料不符，難謂允當。（二）按事實審法院對於證據之判斷與事實之認定，除刑事訴訟
法已有明定之證據法則應遵守外，通常皆以本於生活經驗上認為確實之經驗法則、或
理則上當然之論理法則為其依據，倘事實審法院對於證據之判斷，欠缺其合理性或適
合性而與事理顯有矛盾，即與經驗法則或論理法則有所違背，所為判決當然違法。查
被告雖始終否認持有或受託寄藏扣案之槍、彈，惟查扣之槍、彈係經由被告供出始查
獲，如被告所稱扣案槍、彈係「劉少華」於二、三年前藏放一情屬實，則據伊自稱：
伊與所謂「劉少華」者有一、二年未連絡，伊本人並非住於藏放槍、彈之大樓，並未
親見藏槍之事，且不曾拿槍試射或把玩過等情，並稱：「（問：你車子停在地下室？
）沒有，住戶才能停在停車場」、「（你到過停車場？）下去過一、二次，張忠益帶
我停過一、二次」等語（上訴卷第四十六頁），則被告既係聽聞槍、彈藏放處，又很
少下至地下室，時隔二、三年後，其如何能提供警方藏放槍、彈之處，並繪圖告知？
被告所辯僅係聽聞，尚難謂與常理相合。且據警員洪吉慶證稱：「我們派員跟監，查
獲時，被告身上沒槍，我們懷疑可能藏在大樓裡」等語（詳上訴卷第四十七頁反面）
，警方顯係為查緝槍枝而跟監被告，事後確實又因被告而查獲扣案之槍、彈，則警方
之線報為何？何以在被告身上僅查獲毒品時，卻要追查槍枝之下落（詳警方移送書）
？警方有無可能在無相當之線索時，即強要無槍之被告交槍？原審就以上疑點未詳予
調查，勾稽明白，遽認被告否認犯罪可採，而為其有利之認定，併有判決理由不備及
調查職責未盡之違誤。以上或為檢察官上訴意旨所指摘，或為本院得依職權調查之事
項，應認原判決仍有撤銷發回之原因。
據上論結，應依刑事訴訟法第三百九十七條、第四百零一條，判決如主文。
中      華      民      國    九十一    年     十一     月      六      日
                              最高法院刑事第十庭
                                  審判長法官  邵  燕  玲
                                        法官  吳  昆  仁
                                        法官  陳  世  雄
                                        法官  惠  光  霞
                                        法官  呂  丹  玉
      右正本證明與原本無異
                                              書  記  官
中      華      民      國    九十一    年     十一     月     十三     日
